臺灣高等法院刑事判決　　　　　　　　96年度上重訴字第48號
上　訴　人　台灣桃園地方法院檢察署檢察官
上　訴　人
即　被　告　乙○○
　　　　　　　　　　（
選任辯護人　呂福元律師
　　　　　　許淵秋律師
被　　　告　丙○○
選任辯護人　呂翊丞律師
上列上訴人因被告違反毒品危害防制條例等案件，不服臺灣桃園
地方法院95年度重訴字第3號，中華民國96年3月1日第一審判決
（起訴案號：臺灣桃園地方法院檢察署94年度偵字第16230號、
第16793號），提起上訴，本院判決如下：
    主  文
原判決關於乙○○部分撤銷。
乙○○共同運輸第一級毒品，處有期徒刑拾伍年，褫奪公權拾年
。扣案海洛因磚貳塊（合計淨重陸佰玖拾伍點陸貳公克，純度百
分之肆拾肆點捌柒，純質淨重佰壹拾貳點壹貳公克）沒收銷燬
之；海洛因外包裝壹組（含塑膠袋、黃色油紙、牛皮紙，重捌拾
陸點貳柒公克）、軸承壹件、紙箱壹個及美商聯邦快遞股份有限
公司民國九十四年九月九日之SIGNATURE RECORD（編號Ｚ0000000
000U）簽收欄上偽造之「陳進財」署押壹枚，均沒收。
其他上訴駁回。
    事  實
一、海洛因係毒品危害防制條例第2條第2項第1款規定之第一級
    毒品，緣有不詳姓名年籍成年人，計劃以空運快遞包裹郵件
    夾藏方式，自泰國私運第一級毒品海洛因至臺灣。該不詳姓
    名年籍者於民國94年9月5日，在泰國清邁，將海洛因磚2塊
    ，以其所有之塑膠袋、黃色油紙、牛皮紙，層層包裹後，夾
    藏於不銹鋼材質之機器零件軸承內，再放置於紙箱加以包裝
    。旋以收件人「GUH HONG CHIN」（按指周弘浚），地址「
    TAO YEN SHIEN KOA SUNG SHANG WON TER ER RO 148 SHEIN
    G 4 HOWE」（按指桃園縣龜山鄉○○○路148巷4號，即周弘
    浚戶籍地），聯絡電話「000-000000000」等資料，交由不
    知情之快遞業者美商聯邦快遞股份有限公司（下稱聯邦快遞
    公司），以機器備用零件（SPARE PART）為名，用空運快遞
    包裹郵件，寄送至臺灣。該包裹郵件輾轉於94年9月8日，運
    抵臺灣桃園國際機場，而私運進口，並即存放在機場貨運站
    ，等候報關提領。因法務部調查局接獲線報，指稱該包裹郵
    件可能夾藏海洛因，乃由法務部調查局桃園縣調查站調查員
    ，會同財政部臺北關稅局人員，於同日晚間，予以扣押，並
    聯絡聯邦快遞公司人員配合辦案。該不詳姓名年籍者為提領
    包裹郵件，運輸至不詳目的地，於94年9月8日下午，邀約乙
    ○○，在桃園縣新屋交流道附近見面，以事成給予乙○○新
    臺幣（下同）2萬元之代價，請託乙○○出面，偽以他人名
    義簽收，提領郵件，俾逃避追查，得依其進一步指示行事。
    乙○○為圖得金錢利益，竟予應允，而與該不詳姓名年籍者
    ，基於共同運輸第一級毒品及行使偽造私文書之犯意聯絡，
    收下該不詳姓名年籍所交付提領包裹郵件之提單（號碼：00
    0000000000）及收件人「周弘浚」國民身分證影本，俾供提
    領使用。乙○○於94年9月9日下午4時50分許，不知事機已
    敗，仍攜帶提單及「周弘浚」國民身分證影本，前往桃園縣
    蘆竹鄉聯邦快遞公司桃園站，提領包裹郵件。調查員則經聯
    邦快遞公司人員先行通知，事先提出包裹郵件，供乙○○提
    領，並在場埋伏等候。嗣乙○○依規定辦理提領手續，而於
    聯邦快遞公司94年9月9日之簽收紀錄（SIGNATURE RECORD
    ，編號Ｚ0000000000U）簽收欄上，偽造「陳進財」之署押1
    枚，用以表示係「陳進財」簽收領取包裹郵件，並將該簽收
    紀錄持交聯邦快遞公司人員，而予以行使，足以生損害於真
    正之「陳進財」及聯邦快遞公司。調查員見時機成熟，即當
    場逮捕領得包裹郵件之乙○○，並於同日晚間9時30分許，
    拆解包裹郵件，鋸開軸承，果然發現其內藏放海洛因磚2塊
    （合計淨重695.62公克，純度百分之44.87，純質淨重312.
    12公克），而查得上情。
二、案經法務部調查局桃園縣調查站移送臺灣桃園地方法院檢察
    署檢察官偵查起訴。
    理  由
壹、上訴人即被告乙○○部分：
一、被告乙○○上揭共同運輸第一級毒品海洛因及行使偽造私文
    書之事實，(一)經警查獲之上開包裹郵件，係以紙箱包裝，內
    置不銹鋼材質軸承，而軸承內夾藏以塑膠袋、黃色油紙、牛
    皮紙，層層包裹之固體2塊等情，有固體2塊、外包裝1組（
    含塑膠袋、黃色油紙、牛皮紙）、軸承1件、紙箱1個，扣案
    可資佐證，並各該軸承、固體照片，暨敘明包裝情形之法務
    部調查局95年8月11日調科壹字第09500367410號函，附卷可
    稽（見偵字第16230號卷第11頁至第15頁、原審卷二第49、
    50頁）。該固體2塊，經法務部調查局鑑定結果，認定含第
    一級毒品海洛因成分（淨重695.62公克，純度百分之44.87
    ，純質淨重312.12公克），外包裝重86.27公克等情，有該
    局94年10月13日調科壹字第080010126號鑑定通知書，在卷
    可佐（見偵字第16230號卷第83頁）。(二)上開航空快遞包裹
    郵件以收件人「GUH HONG CHIN」（按指周弘浚），地址「
    TAO YEN SHIEN KOA SUNG SHANG WON TER ER RO 148 SHEIN
    G 4 HOWE」（按指桃園縣龜山鄉○○○路148巷4號，即周弘
    浚戶籍地），聯絡電話「000-000000000」等資料，交由快
    遞業者聯邦快遞公司，以機器備用零件（SPARE PART）為名
    ，用空運快遞方式，寄送至臺灣。被告乙○○於包裹郵件運
    抵臺灣桃園國際機場，持用「周弘浚」之國民身分證影本，
    前往聯邦快遞公司桃園站提領郵件，於聯邦快遞公司94年9
    月9日之簽收紀錄（SIGNATURE RECORD，編號Ｚ0000000000U
    ）之簽收欄上，偽造「陳進財」之署押1枚，用以表示係「
    陳進財」簽收領取包裹郵件，並將該簽收紀錄持交聯邦快遞
    公司人員等情，有提單（號碼：000000000000）、發票、簽
    收紀錄及「周弘浚」國民身分證等影本，在卷可稽（見他字
    第1267號卷第6頁、第12頁至第15頁）。(三)證人即承辦之法
    務部調查局桃園縣調查站調查員徐進德於原審證述：桃園縣
    調查站於94年9月8日下午，接到通知，略指上開包裹郵件可
    能夾藏海洛因，就通知運送該包裹郵件之聯邦快遞公司，並
    前往機場貨運站，以X光檢查，發現包裹郵件有夾藏情形，
    而予以查扣，帶回調查站處理。於次日即94年9月9日，聯邦
    快遞公司通知調查站，表示有人聯絡提領，並已依調查員之
    指示，請提領人到桃園縣蘆竹鄉聯邦快遞公司桃園站提領。
    調查員即前往聯邦快遞公司桃園站埋伏，於被告乙○○出面
    辦理提領手續完竣，拿到郵件，調查員就上前逮捕被告乙○
    ○。經將軸承鋸開，發現裡面為空心，有以黃色油紙包裹之
    2塊海洛因磚等語（見原審卷二第7頁至第12頁）。(四)證人即
    桃園縣政府警察局大溪分局警員呂怡德於原審證稱：我認識
    被告乙○○有10幾年之久，被告乙○○平時常提供情報給我
    。被告乙○○於94年9月9日跟我聯絡，並與我見面，被告乙
    ○○表示有人請他去提領物品，報酬有幾萬元，還拿提單給
    我看。我跟被告乙○○說代價這麼高，可能是違法物品，不
    要去領，會出事等語（見原審卷二第13頁至18頁）。(五)被告
    乙○○於94年9月9日調查員詢問時供述：被告丙○○於94年
    9月8日下午3、4時許，打我持用之門號0000000000行動電話
    ，與我相約在新屋交流道旁見面，並交給我上開包裹郵件之
    提單及「周弘浚」之國民身分證影本，以提供快遞人員確認
    ，要求我代替他到桃園縣龜山鄉○○○路148巷4號，等候領
    取包裹郵件，願意給我2萬元酬勞。被告丙○○當時沒有告
    訴我包裹郵件內物品，但據我猜測裡面不是槍枝，就是毒品
    。被告丙○○又於94年9月9日上午11時許，打同一門號行動
    電話給我，要我直接到桃園縣蘆竹鄉聯邦快遞公司桃園站，
    提領包裹郵件，我告訴被告丙○○，我中午沒空，到下午3
    、4時，才可以過去，被告丙○○表示到時候他會在聯邦快
    遞公司桃園站附近，等我領到包裹郵件，再跟我聯絡。我於
    同日下午4時50分許，前往聯邦快遞公司桃園站，領到包裹
    郵件。我提領包裹郵件時，係簽署「陳進財」之姓名，因為
    被告丙○○有告訴我，隨便簽名字就好。我領到包裹郵件，
    即為警查獲。包裹郵件經拆解，其內有軸承1件，軸承為中
    空，裡面夾藏疑似海洛因磚2塊等語（見偵字第16230號卷第
    6、7頁）。於94年9月10日檢察官訊問時供述：我於調查員
    詢問時，係出於自由意志陳述，該警詢筆錄內容，與我所為
    陳述相符。我提領包裹郵件所用之提單及「周弘浚」國民身
    分證影本，是被告丙○○於94年9月8日下午4時許，在新屋
    交流道交給我。我原本不願意，但缺錢花用，才幫被告丙○
    ○去領貨等語（見偵字第16230號卷第24頁至第26頁）。於
    94年9月10日檢察官聲請羈押由臺灣桃園地方法院法官訊問
    時供述：我有於94年9月9日，依被告丙○○之指示，到聯邦
    快遞公司桃園站，領取包裹郵件。被告丙○○說領到包裹郵
    件後，要給我2萬元。我不知道包裹內有毒品，只知道是不
    好物品，我想了很久，才答應等語（見聲羈字第614號卷第7
    、8頁）。於檢察官95年1月5日訊問時供述：是被告丙○○
    叫我去領貨，本來被告丙○○要我一起合夥把毒品買進來，
    但我沒有錢等語（見偵字第16230號卷第154頁）。被告乙○
    ○於原審及本院，仍供述依被告丙○○之指示，領取夾藏海
    洛因之包裹郵件等情（見原審卷三第177頁、本院卷第39頁
    至第41頁）。(六)被告乙○○所指其係依被告丙○○之指示，
    出面提領包裹郵件一節，應不能採取（理由詳貳所述）。本
    院爰認定私運管制進口物品海洛因至臺灣之人，係不詳姓名
    年籍者，並非被告丙○○，而被告乙○○係依該不詳姓名年
    籍者之指示，前往領取包裹郵件。(七)被告乙○○於警詢及檢
    察官訊問時，雖一再供述其所知包裹郵件內非槍即毒，並不
    確定為海洛因，然其於95年1月5日檢察官訊問時係供述，本
    來被告丙○○邀約其一起購買毒品進來，但其沒有錢等情。
    倘被告不知其為槍枝或毒品，甚至何種毒品，實在無以與他
    人商議一起出資購買毒品進來臺灣。參以海洛因價值甚高，
    運輸海洛因罪責甚重，必須特別謹慎為之，倘不知內情，輕
    率從事，容易出事。足徵被告乙○○所稱不能確定是槍枝或
    毒品等情，應係卸責之詞，不能採取。被告乙○○於領取包
    裹郵件前，就其內係夾藏海洛因一節，應有確切認識。(八)按
    運輸毒品，並不以兩地間毒品直接搬運輸送移轉存置於特定
    處所為限，其以迂迴、輾轉方法，利用不相同之運輸工具、
    方法，將特定之毒品移轉運送至終極目的地者，其各階段之
    運送行為，均不失為運輸行為之一種（最高法院92年度臺上
    字第5426號判決參照）。共同正犯之意思聯絡，不限於事前
    有所協議，其於行為當時，基於相互之認識，以共同犯罪之
    意思參與者，亦無礙於共同正犯之成立。在犯罪繼續中參與
    目的行為，均應認為共同正犯（最高法院73年臺上字第1886
    號判例、81年度臺上字第17 06號判決參照）。該不詳姓名
    年籍者自泰國清邁，運輸海洛因至臺灣，其目的地顯非臺灣
    桃園國際機場，而係自機場提領，再運送至不詳特定處所。
    是海洛因僅運抵機場，運輸行為應尚未完成。被告乙○○既
    明知該不詳姓名年籍者，自國外運送至臺灣之包裹郵件夾藏
    海洛因，有待領取，再運送至不詳之特定處所，其為貪圖利
    益，允諾出面領取，依指示送交他人，足認被告乙○○係於
    運輸行為繼續中，與該不詳姓名年籍者，有犯意之聯絡，行
    為之分擔，可以認定。(九)公訴意旨雖指被告乙○○自海洛因
    私運進口至臺灣前，即與不詳姓名年籍者，有犯意之聯絡，
    行為之分擔。惟被告乙○○自警詢之始，即一致供述其係於
    94年9月8日，始取得提單、國民身分證影本等物，受託出面
    提領包裹郵件，而檢察官並未提出足資證明被告乙○○自始
    參與之證據，卷內亦無被告乙○○於海洛因自泰國私運前，
    即有參與之具體事證。參以海洛因私運進口後，出面提領，
    風險甚高，貨主為迴避自身危險，委請他人代為出面提領之
    可能性不低。本院爰依罪疑唯輕原則，認定被告乙○○係於
    海洛因私運至臺灣後，始有參與。
二、被告乙○○行為後，刑法第55條關於牽連犯之規定，業於94
    年2月2日修正公布刪除，95年7月1日施行。修正前，牽連犯
    原則上應從一罪處斷，修正後，原則上應併合處罰，此刪除
    雖非犯罪構成要件之變更，但顯已影響行為人刑罰之法律效
    果，自屬法律變更，依刑法第2條第1項規定，比較新、舊法
    結果，仍應適用行為時法律即舊法論以牽連犯（最高法院95
    年第8次刑事庭會議決議參照）。刑法第28條有關共同正犯
    之規定，固同經修正，惟就有犯意之聯絡，與行為之分擔之
    共同正犯而言，並無有利或不利之情形，不生新、舊法律比
    較適用問題，應逕適用修正後規定。核被告乙○○所為，係
    犯毒品危害防制條例第4條第1項之運輸第一級毒品罪及刑法
    第216條、第210條之行使偽造私文書罪。被告乙○○持有毒
    品之低度行為，為運輸毒品之高度行為所吸收；被告乙○○
    偽造「陳進財」之署押，為偽造私文書之部分行為；偽造私
    文書之低度行為，為行使偽造私文書之高度行為所吸收，均
    不另論罪。被告乙○○與不詳姓名年籍之成年人間，有犯意
    之聯絡，行為之分擔，應依刑法第28條規定，論以共同正犯
    。不詳姓名年籍者與被告乙○○，有利用不知情之快遞業者
    ，自泰國清邁運輸海洛因，至臺灣桃園國際機場，此一部分
    應論以間接正犯。被告乙○○所犯運輸第一級毒品罪，與行
    使偽造私文書罪間，有方法結果之牽連關係，應依修正前刑
    法第55條牽連犯規定，從較重之運輸第一級毒品罪處斷。又
    刑法第59條酌減其刑之規定，雖亦經修正，惟僅係法律見解
    之明文化，對被告而言，並無有利或不利之情形，自無法律
    修正比較適用問題，應逕行適用修正後規定。被告乙○○係
    海洛因抵達臺灣後，貪圖些許代價，鋌而走險，受人利用，
    出面提領海洛因，並非主其事者，參與犯罪程度不高。雖查
    獲之海洛因淨重多達695.62公克，惟被告乙○○出面提領前
    ，該海洛因已被查獲，由檢警嚴密監控中，不致流入市面，
    所生危害較輕，倘處以法定最低本刑無期徒刑，仍嫌過苛，
    情輕法重，犯罪情狀顯可憫恕，爰依刑法第59條規定，酌減
    其刑。被告行為後，刑法第64條第2項、65條第2項有關死刑
    、無期徒刑減輕之規定，死刑減輕者，由無期徒刑，或15
    年以下12年以上有期徒刑，修正為無期徒刑；無期徒刑減輕
    者，由7年以上有期徒刑，修正為20年以下15年以上有期徒
    刑。比較修正前後規定，均以修正前規定有利於被告，爰依
    刑法第2條第1項前段規定，適用修正前規定。
三、原審以被告乙○○罪證明確，據以論罪科刑，固非無見。惟
    (一)被告乙○○係於海洛因運抵臺灣後，始行參與等情，已如
    二、(九)所述。原判決認定被告乙○○自海洛因由泰國私運至
    臺灣前，即行參與，尚有未洽。(二)被告並未共犯懲治走私條
    例第2條第1項之私運管制物品進口罪（理由詳五所述），原
    判決併予論罪，同有不合。(三)如前所述，被告乙○○係海洛
    因運抵臺灣後，貪圖些許代價，鋌而走險，受人利用，出面
    提領海洛因，並非主其事者，參與犯罪程度不高。雖查獲之
    海洛因淨重多達695.62公克，惟被告乙○○出面提領前，該
    海洛因已被查獲，由檢警嚴密監控中，不致流入市面，所生
    危害尚輕，倘處以法定最低本刑無期徒刑，仍嫌過苛，情輕
    法重，犯罪情狀顯可憫恕。原判決未適用刑法第59條規定，
    酌減其刑，而量處被告乙○○無期徒刑，尚嫌過重。被告乙
    ○○上訴意旨，指摘原判決量刑過重，提起上訴，為有理由
    ，且原判決關於被告乙○○部分尚有上開可議之處，即屬無
    可維持，本院應予撤銷改判。
四、本院審酌被告乙○○運輸之海洛因數量不少，犯罪情節不輕
    ，惟海洛因尚未流入市面，即被查獲，未有利得，也未致實
    際危害國民健康，暨被告乙○○之素行、智識程度、犯罪之
    動機、犯罪後態度等一切情狀，量處有期徒刑15年。被告乙
    ○○犯罪之性質，有宣告褫奪公權之必要，爰併依修正前刑
    法第37條第2項規定，宣告褫奪公權10年。扣案海洛因磚2塊
    （合計淨重695.62公克，純度百分之44.87，純質淨重312.1
    2公克），應依毒品危害防制條例第18條第1項前段規定，沒
    收銷燬之；海洛因外包裝1組（含塑膠袋、黃色油紙、牛皮
    紙，重86.27公克）、軸承1件、紙箱1個，係該不詳姓名年
    籍之共犯所有，供犯運輸第一級毒品罪所用之物，應依毒品
    危害防制條例第19條第1項規定，沒收之；聯邦快遞公司94
    年9 月9日之SIGNATURE RECORD（編號Ｚ0000000000U）簽收
    欄上偽造之「陳進財」署押1枚，應依刑法第219條規定，沒
    收之。
五、公訴意旨另以：被告乙○○與不詳姓名年籍者，基於私運管
    制進出口物品海洛因進口之犯意聯絡，私運海洛因至臺灣。
    因認被告乙○○另涉犯懲治走私條例第2條第1項之私運管制
    物品進口罪嫌等語。
  (一)按走私罪之既遂、未遂，係以私運之管制物品已否進入國境
    為準。如走私之物品已運抵國境，走私行為即屬既遂，其後
    始行參與之人，乃屬學理上所謂「事後共犯」，無論以走私
    罪共同正犯之餘地（最高法院82年度臺上字第3924號判決參
    照）。
  (二)經查，如二、(九)所述，被告乙○○係於海洛因運至臺灣後，
    始行參與。依上開說明，公訴意旨指被告乙○○犯私運管制
    物品進口罪，應屬不能證明。因被告乙○○所犯私運管制物
    品罪，與上開經論罪科刑部分，有裁判上一罪關係，爰不另
    為無罪之諭知。
貳、被告丙○○部分：
一、公訴意旨略以：被告丙○○與被告乙○○、不詳姓名年籍者
    ，基於自泰國私運海洛因進入臺灣地區及行使偽造私文書之
    犯意聯絡，共同將海洛因磚2塊，以空運方式，私運進入臺
    灣，並由被告乙○○出面領取。因認被告丙○○涉犯毒品危
    害防制條例第4條第1項之運輸第一級毒品罪、懲治走私條例
    第2條第1項之私運管制物品進口罪及刑法第216條、第210條
    之行使偽造私文書罪嫌等語。
二、上訴意旨略以：(一)被告乙○○迭於偵查、審理中，以證人身
    分指證其係依被告丙○○指示，領取包裹郵件等情。被告乙
    ○○與被告丙○○為朋友關係，素無怨隙，應無攀誣之理。
    原判決以證人乙○○所證情節，有些微出入，即不予採取，
    尚嫌率斷。(二)證人A1於原審證述，其曾於94年4、5月間，目
    睹被告乙○○為被告丙○○提領夾藏毒品之物品，足見被告
    丙○○並非第1次要求被告乙○○提領包裹郵件，被告乙○
    ○所稱係為被告丙○○領取包裹郵件情節，應屬可信。(三)被
    告丙○○經內政部警政署刑事警察局實施測謊鑑定結果，就
    否認唆使被告乙○○前往提領包裹郵件一節，呈現不實反應
    ，足見被告丙○○否認犯罪，不足採取。(四)綜上，原判決不
    採信被告乙○○之證詞，又不採取鑑定結果，而諭知被告丙
    ○○無罪之判決，顯有違誤等語。
三、按犯罪事實應依證據認定之，無證據不得認定犯罪事實。不
    能證明被告犯罪者，應諭知無罪之判決。刑事訴訟法第154
    條第2項、第301條第1項，分別定有明文。是認定不利於被
    告之事實，須依積極證據，苟積極證據不足為不利於被告事
    實之認定時，即應為有利於被告之認定，更不必有何有利之
    證據（最高法院30年上字第816號判例參照）。如未能發現
    相當證據，或證據不足以證明，自不能以推測或擬制之方法
    ，以為裁判基礎（最高法院40年臺上字第86號判例參照）。
四、公訴及上訴意旨認被告丙○○涉有上開罪嫌，係以(一)被告乙
    ○○之證詞。(二)證人A1之證詞。(三)被告丙○○經內政部警政
    署刑事警察局實施測謊鑑定結果，就有關否認唆使被告乙○
    ○前往提領包裹郵件，呈現不實反應等情，為其主要論據。
五、訊據被告丙○○堅決否認有被告乙○○所指參與私運海洛因
    進口情節，並辯稱：被告乙○○前後所述情節，反覆不一，
    顯係故為誣指。我於測謊鑑定所言，並無不實，可能是我罹
    患憂鬱症，服用藥物，致影響測謊正確性等語。
六、經查，(一)被告乙○○於94年9月9日調查員詢問時供述：我於
    94年9月8日下午，因被告丙○○撥打我所持用門號00000000
    00行動電話，相約在新屋交流道旁見面，交付提單及周弘浚
    國民身分證影本，要求我代為領取包裹郵件，且表示願給我
    2萬元作為報酬。94年9月9日上午11時許，被告丙○○又撥
    打同一電話，要我於當日中午，前往聯邦快遞公司桃園站提
    領，我表示下午3、4點才有空，被告丙○○告知屆時會在附
    近等候等語（見偵字第16230號卷第7頁）。於94年9月10日
    檢察官訊問時，亦為相同供述，並陳稱：我原本不願意，但
    缺錢花用，才幫被告丙○○去領貨等語（見偵字第16230號
    卷第25、26頁）。於94年10月17日檢察官訊問時，被告乙○
    ○就領取貨品之代價，卻改稱：因被告丙○○催討所欠2萬
    元甚急，才代為領取等語（見偵字第16230號卷第74頁）。
    被告乙○○就領取包裹郵件代價之簡單情節，前後已見不符
    。(二)經檢察官調取被告乙○○持用之門號0000000000行動電
    話，與被告乙○○所稱被告丙○○持用之門號0000000000、
    0000000000（被告丙○○承認持用0000000000、0000000000
    行動電話，並無證據顯示被告丙○○持用0000000000行動電
    話，係被告乙○○表示被告丙○○持用該電話）行動電話94
    年9月8日、9日之通聯紀錄（見偵字第16230號卷第96頁至第
    130頁），核對結果，門號0000000000行動電話於當日下午3
    時至7時之通話對象，其4通電話通話對象均為0000000000；
    於9月9日上午10時16分至中午12時8分，亦僅有與000000000
    0行動電話通話（見偵字第16230號卷第105頁），並無被告
    乙○○所稱與被告丙○○所持用之門號0000000000、000000
    0000行動電話之通話紀錄。被告乙○○於94年10月28日調查
    員詢問時，改稱門號0000000000行動電話係被告丙○○同夥
    「阿偉」所持用，並稱被告丙○○是透過「阿偉」聯絡（見
    偵字第16230號卷第85頁）。又表示因積欠被告丙○○1、2
    萬元，已避開被告丙○○有1、2個月，直至94年8月底、9月
    初，才在桃園縣中壢市○○路「甘天宮」，為被告丙○○、
    「阿偉」遇見，被告丙○○表示欠款暫放一邊，並提到代為
    領貨之事等語（見偵字第16230號卷第87頁）。而門號00000
    00000行動電話，係尤奕然申辦使用（見原審卷一第97頁）
    。被告乙○○之辯護人於94年10月3日具狀表示0000000000
    是桃園縣政府警察局大溪分局呂姓警員（按指證人呂怡德）
    使用之電話（見原審卷一第83頁）。足證被告乙○○所稱聯
    絡電話情節，亦多有前後矛盾、不合。(三)被告乙○○95年1
    月5日檢察官訊問時供稱：被告丙○○不是用電話跟我聯絡
    ，是94年9月8日「阿偉」過來找我，9月9日當天沒有打電話
    給我，而是說我提貨後，「阿偉」或被告丙○○會來找我等
    語（見偵字第16230號卷第153頁）。被告乙○○於95年1月6
    日、25日在原審供稱：被告丙○○是透過李家豪傳話，94年
    9月8日下午4、5時，我在弟媳李怡倫家門口，為被告丙○○
    發現，當時被告丙○○坐在「阿偉」所駕駛車輛上。我上車
    後，被告丙○○交給我周弘浚國民身分證影本、提單，要我
    代為領取包裹郵件，並稱事成後，所欠1、2萬元，可以一筆
    勾消，若不幫忙，則以後要跑遠一點。被告丙○○並告知領
    貨時，姓名隨便簽即可，我才簽「陳進財」，該「陳進財」
    是我杜撰，並無此人等語（見原審卷一第13、14、53、54頁
    ）。於95年3月29日在原審訊問時改稱：所稱抵債之代價，
    是我自己所想，被告丙○○根本未提到代價之事等語（見原
    審卷一第111頁）。於95年8月16日在原審又稱：要我隨便簽
    名之人是「阿偉」語（見原審卷二第94頁）。可見被告乙○
    ○就被告丙○○如何要求其代領包裹郵件情節，多有南轅北
    轍，信口開河情事。(四)被告乙○○於原審供稱，被告丙○○
    要求其出面提領包裹郵件時，被告丙○○之髮型較庭訊時（
    按被告丙○○當時係蓄長髮）略長等情（見原審卷二第94頁
    ）。惟被告丙○○於94年9月10日為法務部調查局桃園縣調
    查站調查員緝獲時，係光頭等情，有法務部調查局桃園縣調
    查站95年8月28日園10字第09500030930號函暨檢送之照片，
    附卷可證（見原審卷三第4頁至第6頁）。被告乙○○與丙○
    ○既係舊識友人，就被告丙○○與其於被捕前不久見面時之
    髮型，竟有完全供述不合之情形存在，難認被告乙○○所供
    述情節，真實可採。(五)毒品危害防制條例第17條規定，犯該
    條例第4條第1項之罪，供出毒品來源，因而破獲者，得減輕
    其刑。被告乙○○涉犯毒品危害防制條例第4條第1項之運輸
    第一級毒品重罪，該罪法定本刑為死刑或無期徒刑，為獲邀
    減刑寬典，如被告乙○○確實不知海洛因貨主之真正身分，
    或有掩飾真正貨主之考量，即可能存在誣指他人之動機。不
    能以被告乙○○與被告丙○○為朋友關係，並無怨隙，即無
    視於被告乙○○所為指證有如前所述嚴重且明顯之瑕疵，而
    遽予採信。
七、次查，檢察官於原審聲請傳喚保密證人A1、A2，證人A1係證
    稱：我曾從被告乙○○處得知，於94年4、5月間，被告丙○
    ○有以類似輪軸夾藏私運海洛因入境臺灣，並由被告乙○○
    出面領取，我與被告乙○○一起將東西交給被告丙○○。是
    第2天被告丙○○自己說東西就是海洛因，我與被告乙○○
    方才知道等語（見原審卷三第135頁至第137頁）。證人A1所
    證上情，係94年4、5月間之事，倘屬真實，亦應由檢察官另
    行偵辦，不能以之認定被告丙○○有被告乙○○所指94年9
    月本件犯行。至證人A1雖另證稱被告乙○○於94年9月9日領
    貨前幾天，曾向其表示被告丙○○逼迫被告乙○○出面領貨
    （見原審卷三第139、140頁）。然被告乙○○係指94年9月8
    日即領貨前1天，才由被告丙○○處得知要領貨品。被告乙
    ○○與證人A1所證情節，即有不合。至於證人A2，則明確證
    稱，其認識被告乙○○及周弘浚、陳進財等人，並不認識被
    告丙○○，是看報紙才知道被告乙○○去領貨，聽「吳志文
    」說，被告乙○○好像欠被告丙○○2、30萬元，被告丙○
    ○要被告乙○○去領包裹等語（見原審卷三第167頁至第169
    頁）。證人A2所證各情，核屬傳聞他人之說詞，自不足據為
    不利於被告丙○○之證據。另檢察官依被告乙○○之說法，
    聲請傳喚證人甲○○，用以證明被告丙○○參與，惟證人甲
    ○○經本院傳拘無著（見本院卷第151頁至第155頁），亦無
    從據以佐證被告乙○○之指訴為真實可信。
八、復查，被告乙○○表示周弘浚之國民身分證影本、提貨單均
    是被告丙○○所交付，然經送請法務部調查局為指紋鑑定結
    果，據覆：提貨單上所採得之殘缺潛伏指紋、掌紋各壹枚，
    與丙類之指紋、掌紋（按指被告丙○○）不同。周弘浚身分
    證正反面影本，經寧海德林指紋採取法處理後，未發現有清
    晰可供比對之指紋等語，有法務部調查局95年3月1日調科貳
    字第09500083850號鑑定通知書，在卷可稽（見原審卷一第
    101 頁至第103頁）。則指紋鑑定結果，亦不能據為認定被
    告丙○○有參與運輸海洛因犯行。
九、又查，原審將被告乙○○、丙○○送請法務部調查局於95年
    3月7日實施測謊鑑定結果：被告乙○○所稱：(一)包裹是被告
    丙○○叫其出面具領。(二)其領取包裹之國民身分證、領貨單
    是被告丙○○所交給。上述問題經測試，均呈情緒波動反應
    ，研判有說謊；被告丙○○經數字測試，無法獲致明確生理
    反應模式，不宜進行實案測試等語，有該局95年3月9日調科
    參字第09500098130號測謊報告書，附卷可按（見原審卷一
    第80頁）。原審將被告丙○○再送請內政部警政署刑事警察
    局於95年6月29日實施測謊鑑定結果：被告丙○○於測前會
    談對本案否認唆使被告乙○○前往聯邦快遞公司桃園站，領
    取夾藏海洛因毒品之快遞包裹，經測試結果，呈不實反應等
    語，有內政部警政署刑事警察局95年8月11日刑鑑字第09501
    20013號鑑定書，在卷可稽（見原審卷二第123頁至第134頁
    ）。惟被告丙○○自95年4月10日起，即因失眠至行政院衛
    生署桃園醫院就診，診斷為「環境適應障礙合併壓力反應及
    自律神經症狀」，給予藥物治療等情，有該醫院95年8月30
    日桃醫病歷字第0950007315號函，附卷可憑（見原審卷三第
    9頁至第13頁）。被告丙○○於內政部警政署刑事警察局鑑
    定時，亦有表明就醫服藥等情（見原審卷二第125、126頁）
    。被告丙○○先經法務部調查局鑑定認為不宜進行測謊鑑定
    ，而內政部警政署刑事警察局於被告丙○○服用精神藥物之
    情形下，仍予實施測謊鑑定，所為測謊鑑定結果之正確性，
    已有疑義。何況，被告乙○○與被告丙○○所為測謊鑑定結
    果，存在矛盾情形，益徵測謊鑑定結果，並不必然正確。至
    於內政部警政署刑事警察局95年9月5日刑鑑字第0950127729
    號函雖表示，在學理上，並無證據顯示服用抗憂鬱藥物，會
    影響測謊鑑定準確度等情（見原審卷三第16頁），惟法務部
    調查局95年8月25日調科參字第09500396450號函則表示，倘
    受測者因為生理病痛或服用藥物影響身心狀態，測試所得之
    生理紀錄圖將為不符合鑑判條件之無效圖形，該局不會進行
    結果鑑判等語（見原審卷三第2頁）。被告丙○○經不同鑑
    定機關實施測謊鑑定，有認為不能施測，有認為可以施測，
    足見看法並不一致。既無其他具體佐證可參，自不能以測謊
    鑑定結果，有一認為被告丙○○呈現說謊反應，即無視於另
    一測謊鑑定結果，遽為不利於被告丙○○之認定。
十、末查，被告丙○○固於調查員詢問及檢察官訊問時，供述曾
    於94年3月間，借給被告乙○○70萬元，供被告以空運方式
    ，走私毒品至臺灣。被告乙○○有答應事成，要給其吃紅等
    語（見偵字第16793號卷第5、13、14頁）。惟被告乙○○否
    認有被告丙○○所指情事，尚乏其他佐證，足資證明被告丙
    ○○上述自白，核與事實相符。被告丙○○所稱借款情節，
    縱認屬實，其係94年3月間之事，亦無證據證明與本件運輸
    海洛因有關，不能即認被告丙○○參與本案。被告丙○○有
    無借給被告乙○○金錢，被告乙○○有無因此私運毒品進口
    ，實情如何，應由檢察官另行偵查處理。
十一、綜上所述，公訴及上訴意旨所舉事證，不能使本院形成被
      告丙○○有罪之確信。卷內亦無其他積極證據足以證明被
      告丙○○涉有上開犯行，依前開說明，即應諭知被告丙○
      ○無罪。原判決諭知被告丙○○無罪，即無不合。檢察官
      上訴意旨，指摘原判決關於被告丙○○部分不當，提起上
      訴，為無理由，應予駁回。
據上論斷，應依刑事訴訟法第369條第1項前段、第364條、第368
條、第299條第1項前段，毒品危害防制條例第4條第1項、第18條
第1項前段、第19條第1項，刑法第2條第1項、第11條前段、第28
條、第216條、第210條、第219條，修正前刑法第55條、第37條
第2項，判決如主文。
本案經檢察官許睦坪到庭執行職務。
中　　華　　民　　國　　96　　年　　9 　　月　　4 　　日
 　　　　　       刑事第十三庭審判長法  官  曾德水
                                    法  官  王炳梁
                                    法  官  李錦樑
以上正本證明與原本無異。
如不服本判決，應於收受送達後10日內向本院提出上訴書狀，其
未敘述上訴之理由者並得於提起上訴後10日內向本院補提理由書
（均須按他造當事人之人數附繕本）。
                                    書記官  吳金來
中　　華　　民　　國　　96　　年　　9 　　月　　4 　　日
附錄：本案論罪科刑法條全文：
毒品危害防制條例第4條第1項。
製造、運輸、販賣第一級毒品者，處死刑或無期徒刑；處無期徒
刑者，得併科新臺幣 1 千萬元以下罰金。
刑法第216條。
（行使偽造變造或登載不實之文書罪）
行使第 210 條至第 215 條之文書者，依偽造、變造文書或登載
不實事項或使登載不實事項之規定處斷。
刑法第210條。
（偽造變造私文書罪）
偽造、變造私文書，足以生損害於公眾或他人者，處 5 年以下有
期徒刑。
